【裁判字號】    95,交抗,560
【裁判日期】    950808
【裁判案由】    違反道路交通管理處罰條例
【裁判全文】
臺灣高等法院交通事件裁定             95年度交抗字第560號
抗  告  人  臺北市交通事件裁決所
受處分人    甲○○
上列抗告人因受處分人違反道路交通管理處罰條例案件，不服臺
灣士林地方法院，中華民國95年5月30日所為裁定（95年度交聲
字第377號），提起抗告，本院裁定如下：
    主  文
原裁定撤銷。
原處分關於罰鍰新臺幣肆萬伍仟元部分撤銷，不罰。
其他異議部分駁回。
    理  由
一、原處分意旨略以：異議人即受處分人甲○○騎乘車號EGI-11
    1號輕型機車，於95年2月2日零時2分許，在台北市○○街○
    段93號，經警攔停舉發「酒精濃度超過規定標準者（0.55MG
    /L以上）」之違規，依道路交通管理處罰條例第35條第1項
    第1款規定，處異議人罰鍰45,000元，並吊扣駕駛執照12個
    月。
二、受處分人異議意旨略以：異議人酒駕違規日為95年2月2日，
    到案裁決日為95年2月17日，而行政罰法已於95年2月5日實
    施，依行政罰法明定一事不兩罰之要義，異議人對酒駕需面
    對行政及刑事責任等雙重處分，顯有不當之處云云。
三、按94年2月5日公布，並於95年2月5日施行之行政罰法第26條
    第1項規定：「一行為同時觸犯刑事法律及違反行政法上義
    務規定者，依刑事法律處罰之。但其行為應處以其他種類行
    政罰或得沒入之物而未經法院宣告沒收者，亦得裁處之。」
    。又其他種類行政罰，係指違反行政法上之義務應受「裁罰
    性」之「不利處分」，依行政罰法第2條規定，包括限制或
    禁止行為之吊扣證照處分。究其立法目的，一行為同時觸犯
    刑事法律及違反行政法上義務規定時，由於刑罰與行政罰同
    屬對不法行為之制裁，而刑罰之懲罰作用較強，故依刑事法
    律處罰，即足資警惕時，實無一事二罰再處行政罰之必要，
    且刑事法律處罰，由法院依法定程序為之，較符合正當法律
    秩序，應予優先適用，但罰鍰以外之沒入或其他種類行政罰
    ，因兼具維護公共秩序之作用，為達行政目的，行政機關仍
    得併予裁處。又行政罰法第45條第1項規定：「本法施行前
    違反行政法上義務之行為應受處罰而未經裁處，於本法施行
    後裁處者，除第15條、第16條、第18條第2項、第20條及第
    22 條規定外，均適用之。」亦即依文義解釋，本件違規事
    實既於行政罰法生效後始由原處分機關裁處（95年5月3日）
    ，自有行政罰法第26條關於一事不兩罰規定之適用。
四、經查：受處分人即異議人甲○○對其於95年2月2日零時2分
    許，騎乘車牌號碼EGI-111號輕型機車，行經台北市○○街○
    段93號，為警攔檢並測得其呼氣酒精濃度達每公升0.71毫克
    之違規行為，並不爭執，復有舉發違反道路交通管理事件通
    知單影本1紙附卷可稽，此部分事實，堪以認定。惟異議人
    上開酒後駕車之行為，因另涉刑法第185條之3之公共危險罪
    ，業經原裁定法院判處罰金7000元確定，有本院前案紀錄表
    1份在卷可參。揆諸前揭說明，本件受處分人之行為時間雖
    在行政罰法施行前，惟於裁處時，因行政罰法已經生效，依
    該法第45條第1項規定，本件仍有行政罰法第26條第1項但書
    規定之適用，是本件應依刑事法律處罰之，自無從再適用行
    政罰處以罰鍰之必要；原處分機關逕以異議人酒後駕車，酒
    精濃度超過規定標準0.55MG/L以上之違規行為，對其裁處罰
    鍰45,000元，即有未合。至原處分機關同時對異議人裁處吊
    扣駕駛執照12個月之部分，乃裁罰性之不利處分，為達嚇阻
    酒後駕車之不法行為，維護道路交通其他用路權人之生命、
    身體之安全法益，依行政罰法第26條第1項但書之規定，自
    仍得裁處之。
五、綜上所述，異議人雖有於前揭時、地騎乘機車且酒精濃度超
    過規定標準0.55MG/L以上之違規行為，惟依行政罰法第26條
    第1項但書之規定，異議人就本件行為應受刑事法律處罰，
    原處分機關僅能對異議人裁處吊扣駕駛執照處罰，異議人就
    原處分提出異議，就裁處吊扣駕駛執照部分雖無理由，應予
    駁回；然關於裁處罰鍰部分，則有理由，自應將原處分關於
    裁處罰鍰部分撤銷。抗告人猶以本件無行政罰法第26條第1
    項但書規定之適用，認為異議人應同時受刑事法律及道路交
    通管理處罰條例之罰鍰處分云云，自無理由。原裁定雖與本
    院為相同見解（見原裁定第2頁，理由四），於主文中亦諭
    知：「原處分關於罰鍰新臺幣肆萬伍仟元部分撤銷，不罰（
    第一項）。其他異議之聲明駁回（第二項）。」；惟原裁定
    於理由中竟未說明本件異議為部分有理由、部分無理由，而
    誤將原處分全部撤銷（見原裁定第3頁，理由五），其主文
    與理由顯有矛盾。綜上，本件抗告雖無理由，惟原裁定既有
    上開可議之處，且本院衡量本件異議之事實已臻明確，無再
    為調查之必要，故由本院將原裁定撤銷，自為裁定。據此，
    本件異議人就原處分關於裁處罰鍰部分之異議，為有理由，
    應將原處分此部分撤銷，另為不罰之諭知如主文第二項所示
    ；而異議人就原處分關於裁處吊扣駕駛執照部分之異議，則
    無理由，該部分異議應予駁回。
六、據上論結，應依道路交通案件處理辦法第26條，刑事訴訟法
    第413條前段，裁定如主文。
中     華    民    國    95    年    8     月    8    日
                   交通法庭審判長法  官  陳貽男
                                 法  官  許仕楓
                                 法  官  孫惠琳
以上正本證明與原本無異。
不得再抗告。
                                 書記官  魏汝萍
中     華    民    國    95    年    8     月    8    日


司法院資訊處製作；財團法人民間司法改革基金會備份。
